最高法院刑事判決　　　　　　九十六年度台上字第四六二九號
上　訴　人　甲○○
代　理　人　彭大勇律師
　　　　　　林士龍律師
被　　　告　乙○○
　　　　　　　　　　號3樓
上列上訴人因自訴被告偽造文書案件，不服台灣高等法院台南分
院中華民國九十六年五月二日第二審更審判決（九十四年度重上
更(四)字第五七九號，自訴案號：台灣台南地方法院八十七年度自
緝字第二號），提起上訴，本院判決如下：
    主  文
原判決撤銷，發回台灣高等法院台南分院。
    理  由
本件原判決以上訴人即自訴人甲○○於第一審自訴意旨略稱：被
告乙○○於民國八十一年間入股欣一實業股份有限公司（下稱欣
一公司），明知該公司於八十一年二月至九月間，並未召開董事
會及股東會議，竟串同俸如程偽造欣一公司八十一年度股東會、
董事會議紀錄，即八十一年二月十三日上午之股東會議紀錄、同
日下午之董事會議紀錄，同年三月二十日上午之股東會議紀錄、
同日下午之董事會議紀錄，同年四月二十日二日之股東會議紀錄
、董事會議紀錄，同年九月六日之股東會議紀錄、董事會議紀錄
等，先後將該公司原負責人即上訴人甲○○變更為俸如程，再變
更為被告，致生損害於欣一公司及上訴人等情，因認被告涉犯刑
法第二百十六條、第二百十條之行使偽造私文書罪嫌。惟經審理
結果，不能證明被告犯罪，因而維持第一審關於諭知被告無罪部
分之判決，駁回上訴人在第二審之上訴，固非無見。
惟查：(一)、證據雖已調查，而其內容尚未完全明瞭者，即與未經
調查無異，如遽行判決，仍屬應於審判期日調查之證據未予調查
。卷附欣一公司八十一年二月十三日股東臨時會議及董事會議紀
錄所載主席均為陳豐田，並均由陳玉琴擔任紀錄；另該公司同年
三月二十日股東會議及董事會議紀錄、同年四月二十二日股東臨
時會議紀錄，亦均記載由陳玉琴擔任紀錄。然原審法院更(一)審調
查中，陳豐田證稱：「江敏文把我抓去，我沒有當主席，有一次
開會，我坐在後面。」陳玉琴證稱：上開會議紀錄均非其字跡等
情（原審法院上更(一)卷第三十五、三十六頁）。原審法院更(三)審
調查中，證人陳榮興證稱：「（這八份會議紀錄（指上訴人所稱
偽造之文書）是否你製作？）不是。」「（是何人製作的？）國
統會計事務所。」「（你如何知道？）我曾拿資料過去給李恒修
」「（是誰叫你把資料拿給李恒修？）乙○○」；證人李恒修證
稱：「（提示昕達公司（原名欣一公司）八十一年九月六日上午
股東會及同日下午董事會議紀錄，你對這二份會議紀錄有沒有印
象？）這二份是我幫他們代寫的筆跡」「（原（第一）審卷第九
十四頁及第一０三頁這二份聲請書是否你的筆跡？）是我的筆跡
」「（你是跟陳榮興接洽或是有和其他人接洽？）如果有接洽的
話，也是陳榮興跟我接洽的。」各等語（原審法院重上更(三)卷(一)
第一八三、一八四頁，卷(二)第五十四、五十五、五十六、五十七
、五十九頁）。如果均無訛，則自訴意旨所列八份文書是否均係
出於偽造？如是，是否均由被告提供資料交由陳榮興轉交李恒修
為之，被告及陳榮興、李恒修是否均知情而參與其事，仍有欠明
瞭而待究明。本院前發回意旨已有指及，上訴人於原審亦曾針對
此具狀聲請傳喚陳榮興、李恒修，並陳明其與待證事實之關係，
被告亦聲請傳訊該證人（原審卷(一)第五十一、五十八、五十九頁
）。原審對此與案情有重要關係之事項未予傳喚調查，復未認為
不必要，以裁定駁回之，或於判決理由內說明，遽為判決，自有
未當。(二)、原判決以被告確係向上訴人購買股票，則上訴人於八
十一年即理應知悉會議紀錄之事。且國稅局於八十一年間即就被
告向上訴人購買之欣一公司股權，先移轉登記於俸如程名下，再
移轉登記回被告名義，進行調查被告有無逃漏贈與稅之情形，並
曾通知上訴人接受調查，已據被告陳明，並為上訴人所承認，可
見上訴人當應已知悉欣一公司於八十一年度股東會議紀錄將該公
司董事長由上訴人先後依序變更登記為俸如程、乙○○之事，惟
上訴人迄未依公司法第一百九十九條規定，向欣一公司提出損害
賠償請求，亦未有任何爭執之書證，卻遲至三年後始提出本件自
訴，殊與常情有悖，而為被告無罪判決理由之一（原判決理由四
(一)、(六)）。然原判決並未詳予調查說明國稅局通知上訴人接受調
查之內容為何？是否涉及欣一公司董事長變更登記之事，有無出
示自訴意旨所指所謂偽造之八份會議紀錄，即謂上訴人當應已知
悉欣一公司於八十一年度股東會議紀錄將該公司董事長變更登記
之事，已嫌理由欠備。況刑法第二百十條之偽造文書罪，以無製
作權之人冒用他人名義而製作該文書，足以生損害於公眾或他人
，犯罪即成立，至真正名義人之事後追認，與其已成立之罪，並
無影響。自訴意旨所列之八份會議紀錄，如係出於被告所偽造，
亦不能因上訴人事後知悉而未異議或及時提出告訴而卸免刑責，
原判決此部分論斷，於法亦有未洽。上訴意旨指摘原判決不當，
非無理由。原判決上述之違背法令，影響於事實之論斷，本院無
可據以為裁判，仍應將原判決撤銷，發回更審法院更為審判。
據上論結，應依刑事訴訟法第三百九十七條、第四百零一條，判
決如主文。
中　　華　　民　　國　九十六　年　　八　　月　 三十　 日
                      最高法院刑事第一庭
                          審判長法官  董　明　霈
                                法官  林　茂　雄
                                法官  張　祺　祥
                                法官  呂　永　福
                                法官  蘇　振　堂
      本件正本證明與原本無異
                                      書  記  官
中　　華　　民　　國　九十六　年　　九　　月　　五　　日
                                                      Ｑ
